【裁判字號】    98,親,3
【裁判日期】    980317
【裁判案由】    否認婚生子女
【裁判全文】
臺灣花蓮地方法院民事判決                 98年度親字第3號
原      告    丁○○
訴訟代收人    戊○○
被      告    乙○○
兼法定代理人  甲○○
送達代收人    丙○○
上列當事人間確認親子關係不存在事件，本院於民國98年2月24
日言詞辯論終結，判決如下：
    主      文
確認被告乙○○（女、民國○○年○月○○日生、身分證號碼Ｚ000000
000號）非原告與被告甲○○之子女。
訴訟費用由被告負擔。
    事實及理由
一、按否認子女事件或確認親子關係不存在事件，因與社會公益
    有關，當事人處分主義應受限制，故民事訴訟法規定關於認
    諾、自認及不爭執事實之效力之規定，在否認子女之訴或確
    認親子關係不存在事件不適用之，民事訴訟法第596條第1項
    準用同法第574條第3項之規定。是本件被告乙○○、甲○○
    就本件訴訟為認諾及訴訟上自認或不爭執事實，本院僅得以
    此自認或不爭執之情形，作為自由心證判斷事實真偽之資料
    ，要不得單獨據此即為否認被告乙○○與被告甲○○、原告
    間之親子關係。但仍可本於被告乙○○、甲○○就本件訴訟
    為認諾及訴訟上自認，依民事訴訟法第384條之一之規定，
    合併記載事實及理由之要領。
二、原告陳述：原告與被告甲○○原為夫妻關係，兩人已於92年
    2月12日離婚，兩人婚姻存續期間，因原告之子劉小明與當
    時女友即訴外人夏秀英共同生育一女即被告乙○○（85年8
    月26日生），為免夏秀英當時之配偶（非劉小明）發覺，故
    原告於被告乙○○出生後，乃偽稱乙○○為原告與被告甲○
    ○所生，並前往戶政事務所辦理出生登記，致戶政機關承辦
    人員誤信為真，將被告乙○○登記為原告與被告甲○○所生
    之子女。實則被告乙○○並非原告與被告甲○○所生，原告
    偽造文書之行為，業經臺灣花蓮地方法院檢察署檢察官為不
    起訴處分（96年度偵字第5149號），且經法務部調查局對訴
    外人劉小明、夏秀英與被告乙○○進行親子關係鑑定，亦確
    實證明被告乙○○與訴外人劉小明、夏秀英間有血緣關係。
    是被告乙○○實非原告與被告甲○○所生，惟因虛偽為出生
    登記，致被告乙○○依法被推定為原告與被告甲○○之子女
    ，顯與實情不符，為此依法提出本訴等語。並聲明：如主文
    所述。
三、被告乙○○、甲○○則以：對原告請求沒有意見，被告乙○
    ○與原告及被告甲○○間確實無血緣關係等語置辯。
四、原告主張之事實，業據原告提出戶籍謄本正本各3份、臺灣
    花蓮地方法院檢察署檢察官96年度偵字第5149號不起訴處分
    書影本及法務部調查局鑑定通知書影本各1份為證。觀諸卷
    附之法務部調查局鑑定通知書鑑定DNA基因圖譜型別係以被
    告乙○○與訴外人劉小明、夏秀英為採樣檢體，其鑑定分析
    結果略以：「因此認乙○○極可能為劉小明與夏秀英所生。
    」等語，參酌現代生物科學發達，醫學技術進步，以DNA檢
    驗方法鑑定子女之血統來源之精確度已達99.8%以上，復被
    告乙○○及被告甲○○對血親鑑定報告亦不爭執。本院審酌
    上開事證，認為原告主張被告乙○○非原告與被告甲○○所
    生，應堪採信。
五、「按民法第1063條第一項規定妻在婚姻關係存續中受胎而生
    之子女，推定為夫之婚生子女，係以該子女係由妻分娩為前
    提；如該子女非妻所生，自不受婚生子女之推定。故同法第
    二項乃規定，受婚生推定之子女，如夫妻之一方能證明妻非
    自夫受胎者，得於知悉子女出生之日起，一年內提起否認之
    訴，即係以否認之訴，否認該由妻所生之子女為夫之婚生子
    女。倘妻並無分娩之事實，僅於戶籍資料上登載為該夫妻之
    婚生子女，則權利義務受影響之第三人提起確認該親子關係
    不存在之訴，應屬一般確認之訴，而非民法第1063條第二項
    所定之否認子女之訴，自無民事訴訟法第590條第一項、第
    二項規定之適用。」最高法院91年度台上字第1873號判決載
    有明文。本件被告乙○○在戶籍資料上雖登載為為原告與被
    告甲○○所生之子女，但被告乙○○並非原告與被告甲○○
    所生，則原告提起本件確認親子關係不存在之訴，即屬一般
    確認之訴，本質上並非係否認子女之訴訟，則有即受確認判
    決之法律上利益之人，不論何時均得提起，不受民法第1063
    條所定時間之限制。本件被告乙○○之出生，既登記為原告
    與被告甲○○所生之子女，即與事實不符，已如前述，則原
    告應屬權利義務受影響之人，其提起本件確認親子關係不存
    在訴訟，為有理由，應予准許。
六、據上論斷：本件原告之訴為有理由，並依民事訴訟法第78條
    、第85條第1項前段，判決如主文。
中    華    民    國    98    年    3     月    17    日
                  家事法庭      法  官  沈士亮
以上正本係照原本作成。
如對本判決上訴，須於判決送達後20日之不變期間內，向本院
提出上訴狀。
中    華    民    國    98    年    3     月    17    日
                                書記官  陳景源


司法院資訊處製作；財團法人民間司法改革基金會備份。
